【裁判字號】    95,訴,905
【裁判日期】    950428
【裁判案由】    毒品危害防制條例
【裁判全文】
臺灣板橋地方法院刑事判決               95年度訴字第905號
公  訴  人  臺灣板橋地方法院檢察署檢察官
被      告  甲○○
                    （另案於臺灣臺北監獄臺北分監執行）
上列被告因違反毒品危害防制條例案件，經檢察官提起公訴（95
年度毒偵字第1028號），本院於準備程序進行中，被告就被訴之
事實為有罪之陳述，經告知被告簡式審判程序之旨，並聽取當事
人之意見後，裁定進行簡式審判程序，判決如下：
    主  文
甲○○連續施用第一級毒品，累犯，處有期徒刑玖月。扣案之第
一級毒品海洛因壹包（淨重零點肆公克、空包裝重零點壹玖公克
）、第二級毒品甲基安非他命捌包（毛重共貳點捌壹壹公克），
其毒品部分，沒收銷燬之，其包裝袋部分，沒收。
    事  實
一、甲○○於民國88年間因違反毒品危害防制條例案件，經本院
    於同年10月12日以88年度少訴字第109 號判處有期徒刑2 年
    ，緩刑4 年確定，又於90年間因違反前開條例案件，經本院
    於90年8 月7 日以90年度訴字第941 號判處有期徒刑8 月，
    經臺灣高等法院於90年10月3 日以90年度上訴字第3013號駁
    回上訴確定，復於90年間復因違反上揭條例案件，經臺灣臺
    北地方法院於90年8 月31日以90年度簡字第2734號判處有期
    徒刑4 月確定，後2 案更定其刑為有期徒刑10月，於91年10
    月8 日縮短刑期執行完畢，前案緩刑因故經撤銷，於93年4
    月7 日因縮短刑期假釋出監，於94年3 月8 日縮短刑期行完
    畢；其另於93年間因違反前述條例案件，經本院於94年3 月
    31日以94年度訴字第206 號判處有期徒刑1 年，於94年6 月
    20日撤回臺灣高等法院94年度上訴字第1556號上訴確定，現
    於臺灣臺北監獄臺北分監執行。
二、其於90年間曾因施用毒品案件，經臺灣臺北地方法院於同年
    4 月21日以90年度毒聲字第880 號裁定送戒治處所強制戒治
    ，於91年4 月20日執行期滿。詎其不思悛悔，於上開強制戒
    治執行完畢釋放後5 年內，復基於施用第一級毒品海洛因及
    第二級毒品甲基安非他命（起訴書誤載為安非他命，下同）
    等概括犯意，自94年12月間之某日起至95年1 月15日止，在
    臺北縣中和市○○路335 巷4 弄1 之3 號其住處，將第一級
    毒品海洛因及第二級毒品甲基安非他命同時置入玻璃球吸食
    器內燒烤，以吸取其等濃煙之方式，施用前開毒品多次，嗣
    95年1 月16日凌晨1 時20分許，在臺北縣中和市○○路、錦
    和路口，為警查獲，並扣得其所有之第一級毒品海洛因1 包
    （淨重0. 4公克、空包裝重0.19公克）、第二級毒品甲基安
    非他命8 包（起訴書誤載為2 包，毛重共2.811 公克）等。
三、案經臺北縣政府警察局中和分局報請臺灣板橋地方法院檢察
    署檢察官偵查起訴。
    理  由
一、程序部分：按除被告所犯為死刑、無期徒刑、最輕本刑為三
    年以上有期徒刑之罪或高等法院管轄第一審案件者外，於第
    一次審判期日前之準備程序進行中，被告先就被訴事實為有
    罪之陳述時，審判長得告知被告簡式審判程序之旨，並聽取
    當事人、代理人、辯護人及輔佐人之意見後，裁定進行簡式
    審判程序，刑事訴訟法第273 條之1 第1 項定有明文。經核
    本件被告甲○○所犯係死刑、無期徒刑、最輕本刑為三年以
    上有期徒刑以外之罪，其於準備程序中就被訴事實為有罪之
    陳述，經法官告知簡式審判程序之旨，並聽取公訴人、被告
    之意見後，本院爰依首揭規定，合議裁定由受命法官獨任進
    行簡式審判程序，合先敘明。
二、訊據被告坦承前揭事實不諱，又其於95年1 月16日凌晨1 時
    20分許為警查獲後，於翌日凌晨2 時30分許經警採集之尿液
    檢體，經送臺灣檢驗科技股份有限公司以酵素免疫分析法初
    步檢驗，呈鴉片類及安非他命類陽性反應，復經氣相層析質
    譜儀確認，亦有嗎啡、可待因、安非他命、甲基安非他命陽
    性反應，經判定有鴉片類及安非他命等陽性反應，有該公司
    同年2 月8 日濫用藥物尿液檢驗報告附卷可稽；另扣得之白
    粉1 包，經送法務部調查局鑑定，確含第一級毒品海洛因成
    分，淨重0. 4公克、空包裝重0.19公克，有該局同年3 月3
    日調科壹字第060011244 號鑑定通知書在卷得憑，扣案之晶
    體8 包，經送行政院衛生署管制藥品管理局檢驗，因外觀相
    似，抽驗其中1 包，認屬第二級毒品甲基安非他命，毛重2.
    811 公克，復有該管理局同年2 月16日管檢字第0950000743
    號函存卷可據。
三、按海洛因經注射或吸入人體後，約百分之80於24小時內自尿
    中排出，一般而言，尿液中能否驗出嗎啡陽性反應與其投與
    量、投與途徑、採尿時間、個人體質及檢測方法之靈敏度有
    關，國外曾有文獻報導注射6 毫克之海洛因鹽酸鹽，其代謝
    物嗎啡之平均可檢出時限約為26小時，業經行政院衛生署藥
    物食品檢驗局於81年9 月8 日以藥檢1 字第8114885 號函述
    綦詳；又甲基安非他命經口服投與後約百分之70於24小時內
    自尿中排出，約百分之90於96小時內自尿中排出，由於甲基
    安非他命成分之檢出與其投與方式、投與量、個人體質、採
    尿時間與檢測儀器之精密度等諸多因素有關，因此僅憑尿液
    中呈甲基安非他命陽性反應，並無法確實推算吸食時間距採
    集時間之長短，惟依上述資料推斷，最長可能不會超過4 日
    ，亦有行政院衛生署藥物食品檢驗局81年2 月8 日（81）藥
    檢1 字第001156號函可按。查目前之尿液檢體毒品反應鑑驗
    方法，以氣相層析質譜儀分析法最為精確，並可排除服用藥
    物導致毒品偽陽性反應之可能性，再參諸海洛因係嗎啡經化
    學合成之半人工合成品，其毒性倍於嗎啡，其施打或吸食後
    ，經人體代謝作用而分解成毒性較低之嗎啡，而於尿液中被
    檢測出，故吸食或施打海洛因或嗎啡在尿液中均以嗎啡形態
    被檢測出，此為本院職務上已知之事實，並經行政院衛生署
    藥物食品檢驗局上揭函文敘明無誤，且觀以目前一般常見施
    用之第一級毒品為海洛因，甚少或甚至未見有施用鴉片或嗎
    啡者，復前述扣案第一級毒品海洛因可稽，是足徵被告施用
    之第一級毒品應為海洛因，堪為認定。茲本件被告尿液檢體
    均經以氣相層析質譜儀分析法確認，鑑出被告尿液確有嗎啡
    及甲基安非他命等陽性反應，是可確信被告於採集尿液檢體
    前約分別於26小時、96小時內扣除為警查獲後被告不可能施
    用毒品期間內之某時，確曾施用第一級毒品海洛因及第二級
    毒品甲基安非他命之行為。承上所述，被告之前揭自白，應
    合於事實。
四、查被告前於90年間曾因施用毒品案件，經臺灣臺北地方法院
    於同年4 月21日以90年度毒聲字第880 號裁定送戒治處所強
    制戒治，於91年4 月20日執行期滿等事實，有在卷之臺灣高
    等法院被告前案紀錄表可證。此外，本件尚有扣案物品照片
    、扣押物品目錄表、扣押物品清單得參。綜上所見，本件被
    告施用第一級毒品海洛因、第二級毒品安非他命等犯行，事
    證業臻明確，洵堪認定，應依法論科。
五、核被告施用第一級毒品海洛因之行為，係犯毒品危害防制條
    例第10條第1 項之施用第一級毒品罪；又其施用第二級毒品
    安非他命之行為，則核犯同條第2 項之施用第二級毒品罪。
    衡情，其因前揭施用行為，應分別有持有第一級毒品海洛因
    、第二級毒品安非他命之事實，而該持有之低度行為，當各
    為其施用之高度行為所吸收，均不另論罪。被告施用第一級
    毒品海洛因及第二級毒品安非他命多次，前後均時間緊接，
    所犯分別為罪名相同之罪，各顯係出於概括犯意所為，皆屬
    連續犯，均應依刑法第56條之規定，論以一罪，並各加重其
    刑；其以1 施用行為，同時施用2 種毒品，而觸犯前述2 種
    罪名，為想像競合犯，應依刑法第55條規定，從其情節較重
    之施用第一級毒品罪處斷；起訴書認被告所犯2 罪，應予分
    論併罰，尚有誤會，附此敘明。查其於88年間因違反毒品危
    害防制條例案件，經本院於同年10月12日以88年度少訴字第
    109 號判處有期徒刑2 年，緩刑4 年確定，又於90年間因違
    反前開條例案件，經本院於90年8 月7 日以90年度訴字第94
    1 號判處有期徒刑8 月，經臺灣高等法院於90年10月3 日以
    90年度上訴字第3013號駁回上訴確定，復於90年間復因違反
    上揭條例案件，經臺灣臺北地方法院於90年8 月31日以90年
    度簡字第2734號判處有期徒刑4 月確定，後2 案更定其刑為
    有期徒刑10月，後2 案於91年10月8 日縮短刑期執行完畢，
    前案緩刑因故經撤銷，於93年4 月7 日因縮短刑期假釋出監
    ，於94年3 月8 日縮短刑期行完畢，有上揭被告前案紀錄表
    可按，其於有期徒刑執行完畢後，5 年內再犯本件有期徒刑
    以上2 罪，屬累犯，應遞加重其刑。本院審酌其有上揭其他
    犯罪紀錄，可見素行欠佳，又其於受強制戒治後，猶另萌施
    用毒品之犯意，再犯本罪，顯見其戒除毒癮之意志薄弱，且
    未衷心悛悔，漠視法令之禁制，恣意濫用藥品，其行為甚為
    可訾，及施用毒品祗係戕害其自己身心，並無加害人，兼衡
    其本件施用毒品種類、期間暨次數、犯罪動機、目的、手段
    、坦承犯行等一切情狀，茲量處如主文所示之刑。扣案之第
    一級毒品海洛因1 包（淨重0. 4公克、空包裝重0.19公克）
    、第二級毒品甲基安非他命8 包（毛重共2.811 公克），為
    被告所有，且係供犯本件之罪所用乙節，復據其供明在卷，
    是其毒品部分，應依毒品危害防制條例第18條第1 項前段規
    定，沒收銷燬之，其包裝袋部分，則應依刑法第38條第1 項
    第2 款規定，沒收。至被告施用本件毒品所用玻璃球吸食器
    ，並未扣案，惟據供述該物業經家人丟棄無誤，是不併為沒
    收宣告之諭知。
據上論斷，應依刑事訴訟法第273 條之1 第1 項、第299 條第1
項前段，毒品危害防制條例第10條第1 項、第2 項、第18條第1
項前段，刑法第11條前段、第56條、第55條、第47條、第38條第
1項 第2 款，判決如主文。
本案經檢察官魏正杰到庭執行職務。
中    華    民    國    95    年    4     月    28    日
                        刑事第十五庭  法  官  朱敏賢
上正本證明與原本無異。
如不服本判決，應於判決送達後10日內，向本院提出上訴狀。
                                      書記官  郭勝華
中    華    民    國    95    年    4     月    28    日
附錄論罪科刑法條：
毒品危害防制條例第10條
施用第一級毒品者，處六月以上五年以下有期徒刑。
施用第二級毒品者，處三年以下有期徒刑。


司法院資訊處製作；財團法人民間司法改革基金會備份。
